【裁判字號】    89,上易,363
【裁判日期】    900626
【裁判案由】    給付貨款
【裁判全文】
臺灣高等法院臺中分院民事判決      八十九年度上易字第三六三號
      上  訴  人  興亞營造工程股份有限公司
      法定代理人  甲○○
      法定代理人  丙○○
      訴訟代理人  乙○○
右當事人間請求給付貨款事件，上訴人對於中華民國八十九年九月二十九日臺灣臺中
地方法院第一審判決（八十九年度訴字第二七七八號），提起上訴，被上訴人並於本
院為訴之追加，本院判決如左：
      主      文
上訴駁回。
第二審訴訟費用由上訴人負擔。
      事實及理由
一、按在第二審為訴之變更或追加，非經他造同意，不得為之。但民事訴訟法第二百
    五十五條第一項第二款至第六款情形，不在此限。又請求之基礎事實同一者，縱
    於訴狀送達後，原告仍得將原訴變更或追加他訴，無須得被告同意。此觀民事訴
    訟法第四百四十六條第一項、第二百五十五條第一項第二款規定自明。因此，原
    告於第二審為訴之變更或追加，苟其請求之基礎事實同一者，即非法所不許。所
    謂請求之基礎事實同一，係指變更或追加之訴與原訴之主要爭點有其共同性，各
    請求利益之主張在社會生活上可認為同一或關連，而就原請求之訴訟及證據資料
    ，於審理繼續進行在相當程度範圍內其有同一性或一體性，得期待於後請求之審
    理予以利用，俾先後兩請求在同一程序得加以解決，避免重複審理，進而為統一
    解決紛爭者，即屬之（最高法院九十年度台上字第十六號判決參照）。本件被上
    訴人於原審主張依買賣契約之法律關係為請求，於本院追加主張依據兩造間之工
    程合約書為請求，而核其工程合約書之性質，係約定被上訴人為上訴人．完成一
    定之工作，屬一承攬契約，是被上訴人於本院追加請求所依據之法律關係，係屬
    不同之法律關係，然被上訴人先後兩請求，訴訟標的之法律關係雖異，惟主要爭
    點均在於上訴人依契約是否尚有款項未付、被上訴人所交付之物是否有瑕疵等，
    則屬相同;又被上訴人請求上訴人所給付之利益亦屬同一；再，被上訴人追加之
    請求仍援用原請求之訴訟資料及證據，一併請求本院審理。上訴人先後兩請求主
    要爭點既有共同性，請求基礎又有同一性，且證據資料之利用上亦有一體性，依
    訴訟經濟原則，自宜利用同一訴訟程序審理，藉以一次解決本件之紛爭，揆諸上
    述說明，被上訴人兩請求基礎事實應屬同一，依民事訴訟法第四百四十六條準用
    同法第二百五十五條第一項第二款規定，其訴之追加自屬合法，且無庸經他造之
    同意，應予准許，合先敘明。上訴人表示不同意，於法尚有未合，委不足取。
二、本件被上訴人主張：上訴人於八十九年六月份與伊訂立工程合約書，購買磚材數
    批，迄今尚有新台幣（以下同）六十五萬八千一百四十元未獲清償，屢經伊催索
    ，上訴人均再三推諉拒不付款，爰依買賣契約之法律關係提起本件訴訟，求為判
    命上訴人如數給付前開貨款並加計法定遲延利息之判決。於本院另追加依承攬契
    約之法律關係為請求。
三、上訴人則以：伊並非不願給付被上訴人工程款項，而係被上訴人向伊承攬之台北
    縣大崁國小之高壓混凝土磚工程，於被上訴人完工不久後，所施作之欄杆即發生
    龜裂現象，伊催告被上訴人修繕，被上訴人均置之不理，上訴人方拒絕付款。而
    上訴人自行僱工修復，支出費用達十八萬元，亦得主張抵銷等語，作為抗辯。
四、原判決斟酌兩造主張及攻擊防禦方法之結果，認被上訴人之主張為有理由，從而
    判命上訴人給付被上訴人六十五萬八千一百四十元及其法定遲延利息，上訴人不
    服提起上訴，聲明求為判決：(一)原判決廢棄。(二)被上訴人於原審之訴駁回。(三)訴
    訟費用由被上訴人負擔。被上訴人則聲明求為判決：(一)上訴駁回。(二)第二審訴訟
    費用由上訴人負擔五、兩造不爭之事實：
    兩造於八十九年六月間訂立工程承攬契約書，由被上訴人向上訴人承攬大崁國小
    新建工程高壓混凝土磚欄杆工程，被上訴人完工後，上訴人尚有工程款六十五萬
    八十一百四十元尚未給付。
六、按稱承攬者，謂當事人約定，一方為他方完成一定之工作，他方俟工作完成，給
    付報酬之契約，民法第四百九十條第一項有明文。本件被上訴人與上訴人約定由
    被上訴人承作台北縣八里鄉大崁國小新建工程高壓混凝土磚欄杆，上訴人並做工
    程進行之程度按月給付報酬，核其契約之性質，係由被上訴人為上訴人完成一定
    之工作，應屬一承攬契約無疑。而被上訴人主張本件工程業已完工交付於上訴人
    ，而上訴人尚有工程款六十五萬八十一百四十元尚未給付等情，為上訴人所不爭
    執，僅辯稱係因被上訴人之工作有瑕疵，因此方拒付款項等語，惟工作之完成與
    工作有無瑕疵，係屬兩事，此就民法第四百九十條及第四百九十四條參照觀之，
    不難索解。是定作人於承攬人完成工作時，雖其工作有瑕疵，仍無解於應給付報
    酬之義務，僅定作人得定相當期限請求承攬修補，如承攬人不於所定期限內修補
    瑕疵，或拒絕修補，或其瑕疵不能修補者，定作人得依民法第四百九十四條之規
    定請求減少報酬而已（最高法院七十三年度台上字第二八一四號判決參照）。是
    縱如上訴人所言被上訴人之工作有瑕疵，其亦僅得於定期催告修補被拒後，行使
    解除權或請求減少報酬，倘不得逕行拒絕給付全部報酬，其拒絕給付款項，尚屬
    無據。
七、上訴人另主張因系爭工作有瑕疵上訴人僱工予以修補支出修補費用十八萬元，應
    由被上訴人負擔云云。惟查系爭承攬工程，係由上訴人預先將欄杆之橫樑施作完
    成並貼妥磁磚後，方將欄杆柱子之興建工程連工帶料交由被上訴人承攬。其報酬
    依施作之材料及工資實做實算，且兩造之合約申並無約定牢固之施工方式，此業
    經證人即工地主任陳水火於本院證述甚詳，是依兩造合約之約定，被上訴人僅須
    依上訴人所提供之工程現狀，將欄杆柱子補充興建完成，即屬履行契約之義務。
    而上訴人主張之十八萬元修復費用，係因上訴人嗣後發現被上訴人興建之欄杆柱
    子與其原先已興建完成之欄杆欖樑間有裂縫，為求工程之穩固，另從欄杆橫柱上
    鑽孔，打到欄杆柱子的第一塊磚，再拴鋼筋，灌水泥沙漿所支出，非係因被上訴
    人所承作欄杆柱子本身發生瑕疵而須修補。且兩造之承攬契約並無約定須以此種
    方式固定欄杆柱子與橫樑，而實際上於上訴人係事先已將構樑興建完成再發包予
    上訴人施作欄杆柱子，並要求被上訴人不能破壞現狀之情況下，被上訴人亦無法
    採行此種方式施工，是讓嗣後之補強工程應非屬被上訴人所承攬之工作範圍，自
    不得要求被上訴人賠償，上訴人執此主張抵銷，自屬無據，不應准許。
八、從而，被上訴人本於承攬契約之法律關係請求上訴人給付六十五萬八千一百四十
    元及其法定遲延利息，於法有據，應予准許，原判決依買賣之法律關係判命上訴
    人如數給付，其理由雖屬不當，惟結果相符，亦應維持。上訴意旨，指摘原判決
    不當，求予廢棄改判，為無理由，應予駁回。
九、據上論結，本件上訴為無理由，依民事訴訟法第四百四十九條第二項、第一項、
    第七十八條，判決如主文。
中      華      民      國    九十      年      六      月    二十六    日
~B1民事第五庭審判長法  官  陳滿賢
~B2                法  官  簡清忠
~B3                法  官  林松虎
右為正本係照原本作成。
不得上訴。
~B                書記官  陳信和
中      華      民      國    九十      年      七      月      二      日
                                                                        Ｈ


司法院資訊處製作；財團法人民間司法改革基金會備份。
